臺灣臺南地方法院民事裁定
                                   110年度家調裁字第82號
聲  請  人  方ＯＯ  


相  對  人  方ＯＯ  






上列當事人間請求減輕或免除扶養義務事件，本院裁定如下：
    主      文
一、聲請人方ＯＯ對於相對人方ＯＯ之扶養義務，應予免除。
二、程序費用新台幣1,000元由相對人負擔。
    事實及理由
一、本件聲請減輕或免除扶養義務事件，為兩造不得處分之事項
    ，然聲請人主張對於相對人有免除扶養義務之事實存在，為
    相對人所不爭執，兩造復依據家事事件法第33條第1項，合
    意聲請法院為裁定，此有民國110年5月12日合意程序筆錄在
    卷可稽，本院自應依前揭規定為裁定。
二、按直系血親相互間，互負扶養之義務，民法第1114條第1款
    固有明文。惟按受扶養權利者有下列情形之一，由負扶養義
    務者負擔扶養義務顯失公平，負扶養義務者得請求法院減輕
    其扶養義務：對負扶養義務者、其配偶或直系血親故意為
    虐待、重大侮辱或其他身體、精神上之不法侵害行為。對
    負扶養義務者無正當理由未盡扶養義務。受扶養權利者對負
    扶養義務者有前項各款行為之一，且情節重大者，法院得免
    除其扶養義務。民法第1118條之1第1項、第2項亦有明文。
三、本件聲請意旨略以：相對人為聲請人之父親，惟相對人與聲
    請人之母親周ＯＯ婚姻關係存續期間，時常不在家，常與朋友
    在外喝酒至天亮才返家，甚至時常打聲請人母親，不僅不顧
    家，亦不關心聲請人母子二人。聲請人之母親乃於84年間與
    相對人離婚，單獨監護聲請人，相對人離婚後，未曾探視或
    協助照護聲請人，亦未分擔聲請人之扶養費，聲請人係由母
    親獨立扶養至成年，相對人對聲請人無正當理由未盡絲毫扶
    養義務，情節顯屬重大。為此，聲請聲請人對於相對人之扶
    養義務予以免除等語。
四、經查：
  ㈠聲請人等主張兩造為父子關係乙節，業據提出戶籍謄本為憑
    ，並經本院依職權查調關係人周ＯＯ戶籍資料，有個人戶籍資
    料查詢結果在卷可參，可信聲請人對於相對人負有法定扶養
    義務。
　㈡又經調查，相對人名下無財產，108全年度所得僅7萬餘元，
    此有稅務電子閘門財產所得調件明細表附卷可參。再據臺南
    市政府社會局之社工員到庭陳稱：相對人目前中風由社會局
    安置在機構，安置及就醫費用都由政府先代墊補助，就醫交
    通費用由朋友幫忙負擔，等之後相對人身體狀況穩定評估後
    ，看能不能返回社區等語。可知，相對人身體狀況不佳，已
    無工作能力，且其名下財產不足負擔養護費用，難以維持生
    活，確有受聲請人扶養之需要。
  ㈢然聲請人主張相對人與母親之婚姻關係存續期間，均與朋友
    在外飲酒作樂，對家庭毫無責任與付出，離婚後，未曾探視
    或協助照護聲請人，亦未分擔聲請人之扶養費，對聲請人不
    聞不問乙節，則據聲請人母親即關係人周ＯＯ到庭陳稱：在我
    與相對人未離婚前，相對人有在家，但都沒有工作，白天睡
    覺，醒來就出去，有時幾天沒有回來，相對人從來沒有照顧
    聲請人，聲請人都是由我照顧，因相對人不顧家庭，所以後
    來84年8月11日就與相對人離婚，我就帶聲請人出去租屋居
    住，相對人都是到外面喝酒，就我所知在相對人在外面有一
    些債務的糾紛等語（見本院110年5月12日合意程序筆錄）在
    卷。相對人對此亦不否認，自陳：我確實沒有照顧，也沒有
    給聲請人扶養及生活費等語。及由本院依職權查詢相對人之
    勞保記錄及前案紀錄表，相對人投保年資僅155日，並曾因
    恐嚇取財得利案入監服刑，可見，聲請人陳稱相對人平日遊
    手好閒，缺乏家庭責任，實非空言指摘。
　㈣兩造及關係人周ＯＯ並於調解期日就下列事實，製作合意程序
    筆錄在案：
　⒈相對人於聲請人幼年時未盡照顧保護扶養責任，且相對人與
    聲請人母親於84年離婚後，相對人也未曾探視聲請人及給付
    扶養費。
  ⒉本院依職權調取兩造稅務電子閘門財產調件明細表之內容。
  ⒊相對人對聲請人負扶養義務而無正當理由未負扶養義務，且
    情節重大，得免除扶養義務。
  ㈤綜上調查，相對人缺乏家庭責任，平日遊手好閒，未盡家庭
    照顧義務，離婚後，更是對聲請人不聞不問，未曾探視聲請
    人或分擔聲請人之扶養費用，聲請人係由關係人獨立扶養至
    成年，相對人則無正當理由對於聲請人未盡扶養義務，且情
    節已達重大之程度。從而，聲請人請求免除對於相對人之扶
    養義務，核與民法第1118條之1第2項之規定相符，為有理由
    ，應予准許。
五、依家事事件法第33條、第97條，非訟事件法第21條第2項、
    第24條第1項，民事訴訟法第78條，裁定如主文。
中　　華　　民　　國　　110 　年　　5 　　月　　24　　日
                  家事法庭      法　官　許蕙蘭
以上正本係照原本作成。
如對本裁定抗告須於裁定送達後10日內向本院提出抗告狀及其繕
本，並應繳納抗告費新臺幣1,000元。
中　　華　　民　　國　　110 　年　　5 　　月　　24　　日
                                書記官　林書婷